---
title: "CorrigeDataCamp"
author: "Nerea Galera Navarro"
date: "Abril 2026"

output:
  pdf_document:
    toc: yes
    toc_depth: 3
    number_sections: yes
  html_document:
    echo: yes
    number_sections: yes
    theme: lumen
    toc: yes
---

```{r setup, include=FALSE}
knitr::opts_chunk$set(echo = TRUE)
```

# Introducción

El objetivo de este ejercicio es desarrollar un programa en R que permita corregir automáticamente las entregas de una tarea de DataCamp, extrayendo la puntuación obtenida por cada alumno y combinándola con la información de los alumnos matriculados.

El proceso se ha automatizado para que funcione independientemente del número de entregas.


# Carga de librerías

Cargamos las librerías necesarias para el procesamiento de datos, asumimos que estas han sido previamente instaladas en el entorno.

```{r}
library(stringr)
library(readxl)
library(writexl)
library(dplyr)
```


# Lectura de los datos

Descomprimimos el archivo .zip

```{r}
unzip("entregas.zip", exdir = "entregas")
```


Localización de los ficheros de puntuación y justificación
```{r}
files_puntos <- list.files("entregas",
                           pattern = "puntos.*\\.txt$",
                           recursive = TRUE,
                           full.names = TRUE)

files_justificante <- list.files("entregas",
                                 pattern = "\\.pdf$",
                                 recursive = TRUE,
                                 full.names = TRUE)

cat("Ficheros de puntos encontrados:", length(files_puntos), "\n")
cat("Justificantes encontrados:", length(files_justificante), "\n")
```


# Función normalizar

Utilizamos esta función para unificar el formato de los nombres y apellidos, convirtiendo el texto a minúsculas y eliminando espacios y acentos.

```{r}
normaliza <- function(x) {
  x %>%
    str_trim() %>%                 # elimina espacios en blanco al inicio y final
    str_to_lower() %>%             # convierte el texto a minúsculas
    str_replace_all("á", "a") %>%
    str_replace_all("é", "e") %>%
    str_replace_all("í", "i") %>%
    str_replace_all("ó", "o") %>%
    str_replace_all("ú", "u") %>%
    str_replace_all("ü", "u") %>%
    str_replace_all("ñ", "n")
}
```


# Creamos el data frame 'evalua_df'

Construimos el data frame a partir de la información contenida en las rutas de los ficheros de entrega. 
Obtenemos los apellidos, el nombre y la puntuación de cada alumno. Además, creamos una clave auxiliar que utilizaremos después para facilitarnos la unión con los datos de los alumnos matriculados.
```{r}
evalua_df <- data.frame(ruta = files_puntos, stringsAsFactors = FALSE) %>%
  
  mutate(
    # Carpeta del alumno
    carpeta_alumno = dirname(ruta) %>% basename(),
    
    #  Extraemos los apellidos (texto antes de la coma)
    Apellidos = str_extract(carpeta_alumno, "^[^,]+") %>% str_trim(),
    
    
    # Extraemos el nombre (texto entre la coma y el primer guión bajo)
    Nombre = str_extract(carpeta_alumno, "(?<=,)[^_]+") %>% str_trim(),
    
    
    # Obtenemos el nombre del fichero (para detectar variantes)
    NomFile = basename(ruta),
    
    # Leemos el contenido del fichero de puntos
    Puntos = sapply(ruta, function(x) {
      linea <- readLines(x, warn = FALSE)
      if (length(linea) == 0) return(NA_character_)
      linea[1]
    }),
    
  ) %>%
  
  # Limpiamos y convertimos la puntuación a numérico
  mutate(
    puntos = as.numeric(str_extract(Puntos, "[0-9]+\\.?[0-9]*")),
    
    # Generamos la clave de unión
    key_join = paste(normaliza(Apellidos), normaliza(Nombre))
  ) %>%
  
  select(Apellidos, puntos, NomFile, Puntos, Nombre, key_join) %>%
  arrange(Apellidos)
```


# Comprobaciones

En este apartado comprobamos la calidad de las entregas, analizando posibles errores en los ficheros y verificando si todos los alumnos han entregado correctamente tanto la puntuación como el justificante.

```{r}
# Variantes del nombre de fichero
variantes <- evalua_df %>% 
  count(NomFile, name = "n_entregas")
print(variantes)

# Errores (sin puntuación válida)
errores <- evalua_df %>%
  summarise(
    total       = n(),                  # total de entregas
    con_puntos  = sum(!is.na(puntos)),  # correctas
    sin_puntos  = sum(is.na(puntos))    # con errores
  )
print(errores)

# Alumnos sin justificante PDF
usuarios_puntos <- dirname(files_puntos) %>% basename()

usuarios_justificante <- dirname(files_justificante) %>% basename()

sin_justificante <- setdiff(usuarios_puntos, usuarios_justificante)

cat("Alumnos sin justificante PDF:", length(sin_justificante), "\n")
if (length(sin_justificante) > 0) print(sin_justificante)
```


# Indicador de entrega

Creamos una variable que indica si la entrega es válida o no, en función de si se ha podido obtener la puntuación correctamente.

```{r}
evalua_df <- evalua_df %>%
  mutate(EntregaOK = ifelse(is.na(puntos), 0, 1))
```

# Guardamos el resultado intermedio

Guardamos el data frame con la información de las entregas en un fichero excel '.xlsx', incluyendo únicamente las columnas solicitadas.

```{r}
write_xlsx(
  evalua_df %>% select(-key_join, -Nombre),   # eliminamos columnas auxiliares
  "NotasRIntermedio.xlsx"
)
```

