---
title: "CorrigeDataCamp"
author: "Nerea Galera Navarro"
date: "Abril 2026"

output:
  pdf_document:
    toc: yes
    toc_depth: 3
    number_sections: yes
  html_document:
    echo: yes
    number_sections: yes
    theme: lumen
    toc: yes
---

```{r setup, include=FALSE}
knitr::opts_chunk$set(echo = TRUE)
```

# Introducción

El objetivo de este ejercicio es desarrollar un programa en R que permita corregir automáticamente las entregas de una tarea de DataCamp, extrayendo la puntuación obtenida por cada alumno y combinándola con la información de los alumnos matriculados.

El proceso se ha automatizado para que funcione independientemente del número de entregas.


# Carga de librerías

Cargamos las librerías necesarias para el procesamiento de datos, asumimos que estas han sido previamente instaladas en el entorno.

```{r}
library(stringr)
library(readxl)
library(writexl)
library(dplyr)
```


# Lectura de los datos

Descomprimimos el archivo .zip

```{r}
unzip("entregas.zip", exdir = "entregas")
```


Localización de los ficheros de puntuación y justificación
```{r}
files_puntos <- list.files("entregas",
                           pattern = "puntos.*\\.txt$",
                           recursive = TRUE,
                           full.names = TRUE)

files_justificante <- list.files("entregas",
                                 pattern = "\\.pdf$",
                                 recursive = TRUE,
                                 full.names = TRUE)

cat("Ficheros de puntos encontrados:", length(files_puntos), "\n")
cat("Justificantes encontrados:", length(files_justificante), "\n")
```


# Función normalizar

Utilizamos esta función para unificar el formato de los nombres y apellidos, convirtiendo el texto a minúsculas y eliminando espacios y acentos.

```{r}
normaliza <- function(x) {
  x %>%
    str_trim() %>%                 # elimina espacios en blanco al inicio y final
    str_to_lower() %>%             # convierte el texto a minúsculas
    str_replace_all("á", "a") %>%
    str_replace_all("é", "e") %>%
    str_replace_all("í", "i") %>%
    str_replace_all("ó", "o") %>%
    str_replace_all("ú", "u") %>%
    str_replace_all("ü", "u") %>%
    str_replace_all("ñ", "n")
}
```

