---
title: "CorrigeDataCamp"
author: "Nerea Galera Navarro"
date: "Abril 2026"

output:
  pdf_document:
    toc: yes
    toc_depth: 3
    number_sections: yes
  html_document:
    echo: yes
    number_sections: yes
    theme: lumen
    toc: yes
---

```{r setup, include=FALSE}
knitr::opts_chunk$set(echo = TRUE)
```

# Introducción

El objetivo de este ejercicio es desarrollar un programa en R que permita corregir automáticamente las entregas de una tarea de DataCamp, extrayendo la puntuación obtenida por cada alumno y combinándola con la información de los alumnos matriculados.

El proceso se ha automatizado para que funcione independientemente del número de entregas.


# Carga de librerías

Cargamos las librerías necesarias para el procesamiento de datos, asumimos que estas han sido previamente instaladas en el entorno.

```{r}
library(stringr)
library(readxl)
library(writexl)
library(dplyr)
```


# Lectura de los datos

Descomprimimos el archivo .zip

```{r}
unzip("entregas.zip", exdir = "entregas")
```


Localización de los ficheros de puntuación y justificantes
```{r}
files_puntos <- list.files("entregas",
                           pattern = "puntos.*\\.txt$",
                           recursive = TRUE,
                           full.names = TRUE)

files_justificante <- list.files("entregas",
                                 pattern = "\\.pdf$",
                                 recursive = TRUE,
                                 full.names = TRUE)

cat("Ficheros de puntos encontrados:", length(files_puntos), "\n")
cat("Justificantes encontrados:", length(files_justificante), "\n")
```


# Función normalizar

Utilizamos esta función para unificar el formato de los nombres y apellidos, convirtiendo el texto a minúsculas y eliminando espacios y acentos.

```{r}
normaliza <- function(x) {
  x %>%
    str_trim() %>%                 # elimina espacios en blanco al inicio y final
    str_to_lower() %>%             # convierte el texto a minúsculas
    str_replace_all("á", "a") %>%
    str_replace_all("é", "e") %>%
    str_replace_all("í", "i") %>%
    str_replace_all("ó", "o") %>%
    str_replace_all("ú", "u") %>%
    str_replace_all("ü", "u") %>%
    str_replace_all("ñ", "n")
}
```


# Creamos el data frame 'evalua_df'

Construimos el data frame a partir de la información contenida en las rutas de los ficheros de entrega. 
Obtenemos los apellidos, el nombre y la puntuación de cada alumno. Además, creamos una clave auxiliar que utilizaremos después para facilitarnos la unión con los datos de los alumnos matriculados.
```{r}
evalua_df <- data.frame(ruta = files_puntos, stringsAsFactors = FALSE) %>%
  
  mutate(
    # Carpeta del alumno
    carpeta_alumno = dirname(ruta) %>% basename(),
    
    # Extraemos los apellidos (texto antes de la coma)
    Apellidos = str_split(carpeta_alumno, ",") %>%
      sapply(function(x) {
        if (length(x) < 1) return(NA_character_)  # caso: entrega mal nombrada
        str_trim(x[1])
      }),
    
    # Extraemos el nombre (texto después de la coma y antes del guión bajo)
    Nombre = str_split(carpeta_alumno, ",") %>%
      sapply(function(x) {
        if (length(x) < 2) return(NA_character_)   # caso: entrega mal nombrada
        str_split(x[2], "_")[[1]][1] %>% str_trim()
      }),
    
    # Obtenemos el nombre del fichero (para detectar variantes)
    NomFile = basename(ruta),
    
    # Leemos el contenido del fichero de puntos
    Puntos = sapply(ruta, function(x) {
      linea <- readLines(x, warn = FALSE)
      if (length(linea) == 0) return(NA_character_)
      linea[1]
    }),
    
  ) %>%
  
  # Limpiamos y convertimos la puntuación a numérico
  mutate(
    puntos = as.numeric(str_extract(Puntos, "[0-9]+\\.?[0-9]*")),
    
    # Generamos la clave de unión
    key_join = paste(normaliza(Apellidos), normaliza(Nombre))
  ) %>%
  
  arrange(Apellidos) %>%
  select(Apellidos, puntos, NomFile, Puntos, key_join)
```


# Comprobaciones

En este apartado comprobamos la calidad de las entregas, analizando posibles errores en los ficheros y verificando si todos los alumnos han entregado correctamente tanto la puntuación como el justificante.

```{r}
# Variantes del nombre de fichero
variantes <- evalua_df %>% 
  count(NomFile, name = "n_entregas")
print(variantes)

# Errores (sin puntuación válida)
errores <- evalua_df %>%
  summarise(
    total       = n(),                  # total de entregas
    con_puntos  = sum(!is.na(puntos)),  # correctas
    sin_puntos  = sum(is.na(puntos))    # con errores
  )
print(errores)

# Alumnos sin justificante PDF
usuarios_puntos <- dirname(files_puntos) %>% basename()

usuarios_justificante <- dirname(files_justificante) %>% basename()

sin_justificante <- setdiff(usuarios_puntos, usuarios_justificante)

cat("Alumnos sin justificante PDF:", length(sin_justificante), "\n")
if (length(sin_justificante) > 0) print(sin_justificante)
```


# Indicador de entrega

Creamos una variable que indica si la entrega es válida o no, en función de si se ha podido obtener la puntuación correctamente.

**Nota:** 'evalua_df' contiene las cuatro columnas requeridas por el enunciado. Las columnas 'key_join' y 'EntregaOK' son columnas auxiliares necesarias para el procesamiento posterior.

```{r}
evalua_df <- evalua_df %>%
  mutate(EntregaOK = ifelse(is.na(puntos), 0, 1))
```


**Análisis de los resultados:**

- **¿Todos usaron el nombre `puntos.txt`?** No. Se han encontrado **10 variantes**  distintas en el nombre del fichero. La mayoría de alumnos (45) usaron el nombre 
correcto `puntos.txt`, pero el resto utilizaron nombres como `puntos (1).txt`, `puntos (2).txt`, `puntos R.txt`, `puntos-2.txt`, `puntos1.txt`, `puntos2.txt`, `puntos_R_intermedio.txt` o `puntoss.txt`.

- **¿Cuántas variantes hay?** El número de variantes corresponde al número de filas del objeto. En este caso, un total de 10.

- **¿Todas las entregas contienen puntos y justificante?** En cuanto al justificante, sí, todos los alumnos que entregaron el fichero  de puntos también adjuntaron el justificante PDF (`sin_justificante` está vacío). 
Sin embargo, de las 56 entregas recibidas, **3 no contienen una puntuación válida** (EntregaOK = 0), bien porque el fichero estaba vacío o porque el contenido no era un número reconocible.


# Guardamos el resultado intermedio

Guardamos el data frame con la información de las entregas en un fichero excel '.xlsx', incluyendo únicamente las columnas solicitadas.

```{r}
write_xlsx(
  evalua_df %>% select(Apellidos, puntos, NomFile, Puntos),
  "NotasRIntermedio.xlsx"
)
```


# Carga de alumnos matriculados y combinación de datos

Cargamos el fichero de alumnos matriculados y generamos la misma clave auxiliar utilizada anteriormente para poder relacionar ambos data frames.

El fichero incluye el **Nombre de usuario** y el **Número de ID** como identificadores únicos de cada alumno, que quedan recogidos en el resultado final. La combinación se realiza mediante una clave auxiliar construida a partir del nombre y apellidos normalizados, al ser el único campo común entre las entregas de Moodle y el fichero de alumnos.

```{r}
alumnos <- read_excel("AlumnosTD25_26.xlsx") %>%
  mutate(
    key_join = paste(normaliza(`Apellido(s)`), normaliza(Nombre))
  )

```


A continuación, combinamos la información de los alumnos con las entregas mediante un `left_join`, de manera que se mantienen todos los alumnos y se añaden los datos de las entregas.

```{r}
final_df <- alumnos %>%
  left_join(
    evalua_df %>% select(key_join, puntos, NomFile, Puntos, EntregaOK),
    by = "key_join"
  ) %>%
  mutate(
    EntregaOK = ifelse(is.na(EntregaOK), 0, EntregaOK)
  ) %>%
  select(-key_join) %>%
  arrange(`Apellido(s)`)
```

# Guardamos el resultado final

Guardamos el resultado final en un fichero Excel que contiene todos los alumnos matriculados y la información de sus entregas.

Además, mostramos un pequeño resumen con el número total de alumnos procesados, así como cuántos han realizado la entrega y cuántos no.

```{r}
write_xlsx(final_df, "AlumnosNotas.xlsx")

# Resumen de resultados
cat("Proceso completado. Alumnos procesados:", nrow(final_df), "\n")
cat("Con entrega:", sum(final_df$EntregaOK == 1), "\n")
cat("Sin entrega:", sum(final_df$EntregaOK == 0), "\n")
```


